【裁判字號】    91,易,3050
【裁判日期】    920619
【裁判案由】    竊盜
【裁判全文】
臺灣板橋地方法院刑事判決                        九十一年度易字第三五號
    公  訴  人  臺灣板橋地方法院檢察署檢察官
    被      告  庚○○
右列被告因竊盜案件，經檢察官提起公訴（九十一年度偵字第一０五四二號、一四五
二一號），暨移
號、九十二年度偵緝字第七六六號、九十二年度偵字第六七六二號）本院判決如左：
    主    文
庚○○以犯竊盜罪為常業，累犯，處有期徒刑貳年拾月，並於刑之執行前，令入勞動
場所，強制工作年。
扣案之扳手參支、開鎖工具肆支、折疊刀壹支及附表二所示偽造簽帳單上「甲○○」
之署押均沒收。
    事    實
一、庚○○曾因竊盜案件，經本院判決處有期徒刑三月，經上訴後為台灣高等法院以
    八十八年度上訴字第四四三一號判處有期徒刑三月確定，並於民國（下同）八十
    九年九月十四日執行完畢，猶不知悔改，基於以犯竊盜罪為常業之犯意，意圖為
    自己不法之所有，自九十一年五月十九日起至九十二年四月二十日止，在台北縣
    、市等地多次竊取如附表一所示被害人甲○○等人所有之財物（各次犯罪時間、
    地點、手段、被害人及所得財物，均詳如附表一所載，其竊盜時毀損車門鎖或車
    窗部分未據被害人提出告訴），充為平日生活之所需而賴以維生。
二、庚○○於竊得附表一編號一所示甲○○所有匯通商業銀行信用卡一張後，即與壬○○（涉案部分另由檢方偵辦中）基於行使偽造私文書及意圖為自己不法所有之
    概括犯意聯絡，將上開信用卡交付壬○○，由壬○○分別在附表二（一）（二）
    （三）所示時地，偽以「甲○○」名義，在信用卡簽帳單上，偽簽「甲○○」之
    署押一枚，意以「甲○○」為簽帳消費者，而偽造信用卡簽帳單之私文書，並於
    附表二（四）所示時地，與壬○○前承上開犯意聯絡另行夥同王千祈（涉案部分
    另由檢方偵辦中），由王千祈持上開信用卡結帳，並在信用卡簽帳單上偽簽「甲○○」之署押一枚而偽造信用卡簽帳單之私文書後，分別由壬○○或王千祈將上
    述簽帳單據交予附表二（一）（二）（三）（四）之特約商店結帳人員，供作付
    帳憑據以為行使，致上開附表二（一）（二）（四）特約商店之結帳人員陷於錯
    誤，分別允予簽帳消費而交付商品或使之取得免支付住宿費用之不法利益，且使
    匯通銀行陷於錯誤以為係「甲○○」簽帳消費而代為墊付消費款項，足以生損害
    於特約商店確認信用卡持有人之身分及發卡銀行對於信用卡管理之正確性。惟於
    附表二（三）特約商店之結帳人員因懷疑壬○○係上開信用卡之真正所有人，不
    同意壬○○簽帳消費而詐欺未遂。
三、庚○○如附表一（一）及附表二所示之犯行，於九十一年五月二十日上午九時二
    十分許，在宜蘭縣礁溪鄉○○路二一九號溫沙堡汽車旅館為警臨檢時查獲，並當
    場查扣車號Ｗ二－四二二八號自小客車一部、甲○○所有之駕照、行車執照、身
    份證、健保卡、保險卡、匯通銀行信用卡、花旗銀行信用卡、花旗銀行提款卡、
    新竹市農會提款卡、世華銀行提款卡、中國商銀提款卡、華南銀行提款卡各一張
    及鑰匙一支等贓物，其於遭捕時則冒用康進發之名義應訊；如附表一（二）所示
    之犯行，為警於九十一年六月十日二十二時三十八分，在台北縣蘆洲市○○街二
    七四巷六弄查獲，並在丙○○所有之車號ＩＬ－七二一一號自小客車內起獲被害
    人子○○所持有之濾水器二台，惟其於發現警察後即先行逃逸；如附表一（三）
    （四）所示之犯行，於九十一年八月二十五日十三時三十分許，為警前往台北縣
    永和市○○路五十巷一號二樓其同居人蕭惠如住處臨檢時查獲，並起獲被害人賴
    志堅所有之汽車駕照、健保卡、其子賴昱廷、賴昱辰之健保卡各一張及鄭錫齊所
    有之ＢＸ－一四一六自用小客車行照、ＡＳＵ—一０八重型機車行照各一張、保
    險卡兩張，高雄第一科技大學服務證一張、健保卡一張，日盛證券買賣交割單一
    張、金融卡七張，健保卡一張、鑰匙一串等物，惟斯時其並未在場；如附表一（
    五）所示之犯行，則為警在被害人戊○○所有車號ＤＥ－一六三一號自小客車內
    取得可疑指紋送鑑後偵悉上情；如附表一（六）之犯行，於九十二年一月十六日
    上午十時三十分許，為警在台北縣板橋市○○街一一九號前當場逮獲，並起獲被
    害人乙○○所有之車號三Ｇ－六八二二號自小客車一部及查扣開鎖工具四把及折
    疊刀一把等預備作案之工具，惟其遭逮捕則冒用呂學鉦之名應訊；如附表一（七
    ）（八）（九）（十）之犯行，則於九十二年四月二十三日下午十七時三十分許
    ，為警持搜索票前往台北縣土城市○○路三巷五號五樓其住處搜索時查獲，並起
    獲己○○所有之手提包一個、辛○○所有之其子郭記綱健保卡、耕莘醫院掛號證
    、大潤發會員卡各一張、丁○○所有之名片會員卡一本、癸○○之筆記本二本等
    物。（其冒名應訊部分另由檢察官偵查起訴，由台灣宜蘭地方法院及本院審理中
    ）
四、案經台灣宜蘭地方法院檢察署自動檢舉後呈請台灣高等法院檢察署檢察官函令移
    轉台灣板橋地方法院檢察署及台北縣政府警察局蘆洲分局、永和分局、樹林分局
    、中和分局報請臺灣板橋地方法院檢察署檢察官偵查起訴暨移送併辦。
    理    由
一、右開事實業據被告庚○○於本院審理時坦承不諱，核與共犯壬○○在警訊及偵查
    中供述情節相符（見台灣宜蘭地方法院檢察署九十一年度偵字第一六五五號卷宗
    第二十六頁及背面、第四十二頁、第四十三頁），並有被害人甲○○、子○○、
    賴志堅、鄭錫齊、柯柏圭、丁○○、癸○○、己○○、辛○○之贓物認領保管單
    、內政部警政署刑警察局九十一年六月十四日刑紋字第０九一０一四九九四二號
    指紋鑑定書（附於台灣宜蘭地方法院檢察署九十一年度偵字第一六五五號卷宗第
    五十六頁）、九十一年十一月十三日刑紋字第０九一０三０四０三四號指紋鑑定
    書（附於九十二年度偵字第三九五七號卷宗第八、九頁）、九十二年三月三日刑
    紋字第０九二００二九七四六號指紋鑑定書（附於九十二年度偵字第二五Ｏ六號
    卷宗第五四、五五頁）及附表二所示之簽帳單影本等附卷可稽，復有扳手三支、
    開鎖工具四支、折疊刀一支扣案可佐，是本件事證明確，被告犯行堪以認定。
二、（１）按刑法上所謂常業犯，祇須有賴某種犯罪為業之意思，而有事實上之表現
    為已足，不以犯罪時間之長短為標準，亦不專賴該犯罪為唯一生活依憑為必要，
    縱令尚有其他職業、收入，亦無礙成立常業犯（最高法院七十四年度台上字第六
    五五一號判決、八十八年度台上字第二九一六號判決參照）。查：被告於九十二
    年五月八日本院訊問時自承：「（問：為何一再犯竊案？）因為我沒有工作，也
    沒有錢。」及其於九十二年六月五日本院審理復供稱：「因為我被通緝之後就沒
    有工作，家裡還要養三小孩，不夠用」等語，並衡以被告自九十一年五月間起至
    九十二年四月二十日止，竊盜次數達十次之多，竊盜之地點遍及台北縣市，所得
    之財物非微，顯見被告有恃犯竊盜罪所得財物維生而以之為常業之意思。是核被
    告如事實欄中附表一所示之竊盜行為，係犯刑法第三百二十二條之常業竊盜罪。
    公訴意旨認被告係犯刑法第三百二十條第一項竊盜罪，容有未洽，起訴法條應予
    變更。又起訴事實固漏未論列被告於附表一（三）至（十）之竊盜犯行（即併案
    部分），惟其係基於一常業竊盜犯意為之，與起訴部分有實質上之一罪關係，本
    院自得併予審究。至台北縣政府警察局永和分局認被告另涉於九十一年七月四日
    上七時許，在台北縣永和市○○○路○段八十五巷四弄口竊取朱聖心所有車號Ｇ
    Ｑ－一一０九號自小客車，而以九十一年九月五日永警刑字第０九一００二０五
    一一號函請檢察官併行偵查部分（見九十一年偵字第一六一一九號併辦卷宗），
    因被告堅決否認涉案，且又無其他證據證明被告涉有該竊盜犯行，惟併辦意旨認
    與起訴部分有裁判上一罪關係，故不另為無罪之諭知，併此指明。（２）被告所
    犯如事實欄中附表二所示之犯行，係犯刑法第二百十六條、第二百十條之行使偽
    造私文書罪、第三百三十九條第一項之詐欺取財罪＜附表二（一）之犯行部分＞
    、刑法第三百三十九條第二項之詐欺得利罪＜附表二（二）、（四）之犯行部分
    ＞、刑法第三百三十九條第二、三項之詐欺得利未遂罪＜附表二（三）之犯行部
    分＞（起訴書漏引詐欺得利罪之法條），其偽造署押為偽造私文書之階段行為，
    偽造私文書之低度行為，為行使偽造私文書之高度行為所吸收，均不另論罪，公
    訴人認被告僅犯刑法第二百十七條之偽造署押罪容有未洽，起訴法條應予擴張。
    被告與壬○○就附表二（一）（二）（三）之犯行、與壬○○、王千祈就附表二
    （四）之犯行，有犯意聯絡及行為分擔，為共同正犯。又被告如附表二所示先後
    詐欺得利既遂、未遂及行使偽造私文書之犯行，分別均係時間緊接，且構成要件
    相同，顯均係基於概括犯意反覆為之，應分別均依連續犯規定論以詐欺得利既遂
    之一罪及行使偽造私文書之一罪，並依法加重其刑。再被告連續行使偽造私文書
    罪、連續詐欺得利罪、詐欺取財罪三罪間，有方法結果之牽連犯一罪關係，應從
    一重之連續行使偽造私文書一罪處斷。（３）再被告所犯上開常業竊盜罪及行使
    偽造私文書罪間，有方法、目的之牽連關係，應依刑法第五十五條規定從一重論
    以常業竊盜罪。又查被告受有如事實欄所載之有期徒刑執行完畢，有台灣高等法
    院檢察署刑案紀錄簡覆表一紙在卷足憑，其於五年內再犯前開有期徒刑以上之罪
    ，為累犯，應依刑法第四十七條規定遞加重其刑。爰審酌被告素行不良及一再竊
    取被害人車內財物，對被害人造成之損害程度非微，惟被告犯後態度尚稱良好等
    一切情狀，量處如主文所示之刑。（４）末審酌被告曾有如事實欄所載之竊盜前
    科，出獄後不思努力工作謀生，卻一再實施本案常業竊盜犯行，可知被告欠缺正
    常工作之觀念，顯其單純受徒刑之執行難以矯正其竊盜之惡習，為達教化與矯治
    之目的，實有強制其從事勞動，學習一技之長及正確謀生觀念之必要，使其日後
    重返社會，能適應社會生活，爰依竊盜犯贓物犯保安處分條例第三條第一項第二
    款、第四條及第五條第一項前段規定宣告其於刑之執行前，令入勞動場所強制工
    作三年。
三、扣案之扳手三支、開鎖工具四支、折疊刀一支，係被告所有供其犯罪或預備犯罪
    所用之物，業據其供承在卷，應依刑法第三十八條第一項第二款規定宣告沒收；
    附表二所示偽造簽帳單上「甲○○」之署押，應依刑法第二百十九條規定宣告沒
    收。至偽造之簽帳單顧客存根聯部分，雖無法證明已滅失，但既未扣案且依常情
    實難認被告尚留存，為免執行困難，故不為沒收之諭知，附此敘明。
據上論斷，應依刑事訴訟法第二百九十九條第一項前段、第三百條，刑法第三百二十
二條、第二十八條、第五十六條、第二百十六條、第二百十條、第三百三十九條第一
、二、三項、第四十七條、第五十五條、第二百十九條、第三十八條第一項第二款，
竊盜犯贓物犯保安處分條例第三條第一項第二款、第四條、第五條第一項前段，罰金
罰鍰提高標準條例第一條前段，判決如主文。
本案經檢察官蔡顯鑫到庭執行職務。
中      華      民      國      九十二      年      六    月    十九    日
                                  臺灣板橋地方法院刑事第二庭
                                          法  官  古  秋  菊
右正本證明與原本無異。
如不服本判決，應於判決送達後十日內，向本院提出上訴狀。
                                          書記官  曹  秋  冬
中      華      民      國      九十二      年      六    月    十九    日
中華民國刑法第三百二十二條
 (常業竊盜)
以犯竊盜罪為常業者，處一年以上七年以下有期徒刑。
中華民國刑法第二百一十六條
 (行使偽造變造或登載不實之文書罪)
行使第二百十條至第二百十五條之文書者，依偽造、變造文書或登載不實
事項或使登載不實事項之規定處斷。
中華民國刑法第二百一十條
 (偽造變造私文書罪)
偽造、變造私文書，足以生損害於公眾或他人者，處五年以下有期徒刑。
中華民國刑法第三百三十九條
 (普通詐欺罪)
意圖為自己或第三人不法之所有，以詐術使人將本人或第三人之物交付者
，處五年以下有期徒刑、拘役或科或併科一千元以下罰金。
以前項方法得財產上不法之利益或使第三人得之者，亦同。
前二項之未遂犯罰之。
附表一：
  編號  竊  盜  竊  取  竊取方式      被害人  竊得財物          備    註
        時  間  地  點
   一   九十一  台北縣  趁車號Ｗ二－  甲○○  自用小客車一部及  九十一年
        年五月  永和市  四二二八號自          車內黑色皮包一只  偵字一六
        十九日  永平路  小客車號右前          。（內有駕照、行  五五號卷
        下午十  一九五  車門未上鎖，          照、身份證、健保  宗。
        一點五  號前。  進入車內竊取          卡、保險卡、匯通
        十分許          皮包一只，復          銀行和花旗銀行信
        。              見皮包內有車          用卡、提款卡（計
            備用鑰匙一支          有：花旗銀行、新
                        ，進而竊取該          竹市農會、世華銀
                        車使用。              行、中國商銀、華
                                              南銀行。）及鑰匙
                                              一支。）
   二   九十一  台北縣  庚○○趁被害  子○○  ＭＥＭＢＥＲ濾水  九十一年
        年六月  蘆洲市  人下車（車號  和安泰  器兩台（價值一萬  偵字一０
        十日二  長安街  ＭＬ-五七四   興實業  兩千元整）        五四二號
        十二時  二七四  七）用餐（車  社（濾                    卷宗。
        三十分  巷六弄  未上鎖），疏  水器為
        許。    口。    於看管車上財  公司所
                        物之際竊取車  有之物
                        內濾水器兩台  品）
   三   九十一  台北縣  以扳手之兇器  賴志堅  黑色皮夾一個（內  九十一年
        年七月  中和市  撬開車號二Ｇ          有：金融卡、信用  一六一一
        二十三  景平路  －五七五二號          卡、汽機車駕照、  九號卷宗
        日二十          自小客車車門          健保卡、現金五千  （九十二
        二日二          後竊取車內財          元左右、賴昱辰和  年偵緝字
        二時左          物                    賴昱廷之健保卡、  第七六六
        右                                    ）                號）
   四   九十一  台北縣  以扳手之兇器  鄭錫齊  ＢＸ-一四一六自   同上
年八月  新店市  撬開車號ＢＸ          用小客車行照，Ａ
        十九日  溪園路  －一四一六號          ＳＵ-一０八重型
        十六時  二四五  自小客車車門          機車行照各一張，
        許。    號之六  鎖後竊取車內          保險卡兩張，高雄
                        財物                  第一科技大學服務
                                              證一張，健保卡一
                                              張，日盛證券買賣
                                              交割單一張，金融
                                              卡七張，身份證一
                                              張，手機一支，印
                                              章一枚，鑰匙一串
                                              ，現金約六千元。
   五   九十一  台北縣  以鐵條撬開車  戊○○  手提包一只（計有  九十二年
        年十月  中和市  號ＤＥ－一六          ：身份證，信用卡  偵字第三
        十八日  烘爐地  三一號自小客          （台灣中小企銀、  九五七號
        十二時  第二停  車右後車窗，          中國信託、萬泰銀  卷宗。
        五十分  車場    竊取車內財物          行），提款卡（郵 （九十二年
        左右。                                局、台灣中小企銀   偵緝字第
                                              、新竹企銀、中國   七六八號
                                              信託、桃園市農會   ）
                                              ），金飾（約價值
                                              一三０００元），
                                              人民幣八百元，被
                                              害人本人台灣中小
                                              企銀支票一本（帳
                                          號：000-00-
                                              00000－0）
                                              ，富筑營造工程股
                                              份有限公司印鑑（
                                              負責人：林森雯）
                                              及技師朱耀中印章
                                              一枚。
  六    九十二  台北縣  趁被害人下車  乙○○  車號三Ｇ-六八二   九十二年
        年一月  板橋市  買早點，車未          二號自小客車一    偵字第二
        十六日  新海路  熄火之際，竊          部                五０六號
        上午十  三四六  取車號三Ｇ－                            卷宗
        三十分  號前    六八二二號                              （九十二
        許              自小客車（惟                        年偵字第
                        其竊盜時並攜                            六七六二
                        帶預備供竊盜                            號）
                        用之開鎖工具
                        四把及折疊刀
                        一把
  七    九十二  台北市  以扳手破壞被  丁○○  背包一個（計有：  九十二年
        年三月  景文街  害人所有之車          名片會員卡一本，  偵字第八
        十八日  一百四  號ＡＦ－三八          匯豐、渣打、玉山  七０七卷
        二十三  十九號  一七號車窗後          、ＡＩＧ銀行信用  宗。
        時許。  （景美  ，侵入車內竊          卡各一張，新台幣
                國小門  取財物                七千元，日幣五萬
                口前）                        元。）
  八    九十二  台北縣  以扳手破壞被  癸○○  女用皮包一個（身    同上
        年四月  中和市  害人所有之車          份證影本、支票四
        四日十  圓山路  號Ｑ六－二九          十幾張、筆記本，
        二時許  二四八  九七號小客車          客戶保單、金融卡
                號前    車窗後，入車          、房屋所有權狀）
                        內竊取財物
                        。
  九    九十二  台北縣  以扳手破壞被  己○○  手提包一個（內有    同上
        年四月  土城市  害人所有之車          公司客戶資料、眼
        十九日  中華路  車號五Ｔ－            鏡一付、回數票、
        十二時  一段十  五六六六號小          戒指一只，合計價
        許。    四號前  客車車窗後，          值約新台幣二至三
                        車進入車內竊          萬元）。
                        取財物
  十   九十二  台北縣   以扳手破壞被  辛○○  皮包一個（身份證    同上
       年四月  新店市   害人所有車號          、汽機車駕照、郵
       二十日  新店高   ＧＲ－０００          局提款卡、華僑銀
       零時許  中附近   三號小客車車          行信用卡、ＧＲ-
                        窗後進入車內          ０００３號行照、
                        竊取財物              耕莘醫院掛號證、
                                              大潤發會員卡各一
                                              張，其子郭記綱健
                                              保卡一張）
附表二：
  編號  盜刷時間  地點      共犯方式及偽             詐得財物或利益
                            造之署押枚數
   一   九十一  台北縣    庚○○與壬○○基於         茶葉（價值一萬
        年五月  土城市    犯意聯絡，推由陳錦         九仟二佰元整）。
        二十日  裕明路    堂持甲○○之信用卡
        凌晨零  六之三    偽以甲○○之名義，
        時五十  號（名    在信用卡簽帳單上偽
        六分許  門企業    簽甲○○之署押一枚
                社。）    （該簽帳單為一式三
                          聯，第二、三聯為複
                          寫紙，故第二、三聯
                          同時複寫甲○○之署
                          押）。
   二   九十一  台北縣    庚○○與壬○○基於        住宿費用一千七百元
        年五月  中和市    犯意聯絡，推由陳錦        （起訴書雖認為一千
        二十日  中正路    堂持甲○○之信用卡        六百九十七元，但應
        凌晨兩  六三七    ，在信用卡簽帳單上        以簽帳單為準）
        點二十  巷五十    偽簽甲○○之署押一
        四分許。二巷十    枚（該簽帳單僅有一
                二號一    聯）
                樓（華
                夏香格
                里拉汽
                車旅館
                ）
   三   九十一  台北市    庚○○與壬○○基於         因店員發現有異，故
        年五月  農安街    犯意聯絡，推由陳錦         未同意其等刷卡消費
        二十日  二十六    堂持甲○○之信用卡         而未遂
        凌晨四  號地下    ，在信用卡簽帳單上
        點十七  樓（漂    接續偽簽甲○○之署
        分及四  亮帝國    押二枚（該簽帳單為
        點二十  ）        一式二聯，第二聯為
        二分許            複寫紙，故第二聯同
                          時複寫甲○○之署押
                          ）。
   四   九十一  宜蘭縣    庚○○、壬○○、王        住宿費用二千三百十元
        年五月  礁溪鄉    千祈基於犯意聯絡，
        二十日  大忠路    推由王千祈持甲○○
        六點二  二一九    之信用卡，在信用卡
        十九分  號（溫    簽帳單上偽簽甲○○
        許。    莎堡汽    之署押一枚（該簽帳
                車旅館    為一式二聯，故第二
                ）        聯同時複寫甲○○之
                          署押）


司法院資訊處製作；財團法人民間司法改革基金會備份。
